臺灣臺北地方法院刑事判決
111年度訴字第474號
公  訴  人  臺灣臺北地方檢察署檢察官
被      告  張鎮楷


            許定宏



上列被告等因詐欺等案件，經檢察官提起公訴（111年度偵字第9
848號），被告等於本院準備程序就被訴事實為有罪之陳述，經
告知簡式審判程序之旨，並聽取檢察官、被告之意見後，本院合
議庭裁定由受命法官獨任依簡式審判程序審理，判決如下：
　　主　　文
張鎮楷三人以上共同冒用公務員名義犯詐欺取財罪，處有期徒刑
壹年玖月，併科罰金新臺幣貳萬元，罰金如易服勞役，以新臺幣
壹仟元折算壹日。
扣案之手機（型號：IPHONE 13 PRO MAX，含0000000000號門號
卡壹張）壹支，沒收之；未扣案之犯罪所得新臺幣貳萬元，沒收
之，於全部或一部不能沒收或不宜執行沒收時，追徵其價額。
許定宏三人以上共同冒用公務員名義犯詐欺取財罪，處有期徒刑
壹年捌月，併科罰金新臺幣貳萬元，罰金如易服勞役，以新臺幣
壹仟元折算壹日。
扣案之手機（型號：IPHONE，粉紅色，含0000000000號門號卡壹
張）壹支及記事本壹本；未扣案之犯罪所得新臺幣貳萬伍仟元，
沒收之，於全部或一部不能沒收或不宜執行沒收時，追徵其價額
。
　　犯罪事實
一、張鎮楷(暱稱「龍五」)於民國111年1月前某日、許定宏(暱
    稱「金色狂風」)於同年3月18日前某日，分別基於參與犯罪
    組織之犯意，各自加入真實姓名年籍不詳暱稱「絕世A」(綽
    號「小毅」)、暱稱「八角」(綽號「TACO」)、「張天師」
    、「王平」、「JK」、「洪柏漢」等真實姓名年籍不詳之成
    年人（下分別稱「絕世A」、暱稱「八角」、「張天師」、
    「王平」、「JK」、「洪柏漢」）所屬之三人以上，以實施
    詐術為手段，具有持續性或牟利性之結構性詐欺集團組織（
    下稱本案詐欺集團），由張鎮楷擔任控台，聯繫集團上游、
    車手頭及車手，並支援擔任收水，向車手收取詐欺款項，及
    由許定宏擔任車手，負責向被害人拿取詐欺款項後交予收水
    ，再由張鎮楷及許定宏分別使用其等各自所有之手機各1支
    （廠牌型號分別為：型號：IPHONE 13 PRO MAX，含0000000
    000號門號卡1張之手機1支，及型號：IPHONE，粉紅色，含0
    000000000號門號卡1張之手機1支），與本案詐欺集團成員
    間以通訊軟體TELEGRAM每日成立新群組之方式，供當日聯繫
    之用後，張鎮楷、許定宏即與「絕世A」、暱稱「八角」、
    「張天師」、「王平」、「JK」、「洪柏漢」及其等所屬之
    本案詐欺集團不詳成年成員，共同意圖為自己不法所有，基
    於三人以上冒用公務員名義詐欺取財及掩飾隱匿特定犯罪所
    得之來源及去向之洗錢之犯意聯絡，先由張鎮愷於111年3月
    20日將車馬費新臺幣（下同）5,000元交付予許定宏後，即
    由某真實姓名、年籍不詳之本案詐欺集團成年成員，於111
    年3月21日上午9時10分許，先後假冒臺北市信義區公所公務
    員「林素真」、臺北市政府警察局警官「張文正」、隊長「
    黃明昭」等人致電紀雪津，接續向其佯稱：其個人資料遭人
    冒用領紓困金，且涉嫌販毒及洗錢等犯罪，需提領新臺幣(
    下同)48萬元交付法院人員以辦理資產公證云云，致紀雪津
    陷於錯誤，而於同日下午2時，並在其位於臺北市大安區之
    住處，將其甫自銀行臨櫃領款之48萬元交付予自稱法院職員
    之「林專員」之許定宏，許定宏則於領得款項，並自其中取
    得2萬元充作報酬後，再依「八角」指示將剩餘之詐得款項4
    6萬元，交給駕駛車牌號碼000-0000號之共享汽車在附近等
    候之張鎮楷；張鎮楷則於自其中取得2萬元充作報酬後，於
    不詳時間，至不詳地點，將剩餘之44萬元轉交予「洪柏漢」
    指定之集團不詳本案詐欺集團成年成員，以此方式隱匿詐欺
    犯罪所得之來源、去向；繼而於同年月22日上午8時許，其
    等復承前犯意聯絡，由本案詐欺集團真實姓名年籍不詳成年
    成員假冒公務員，接續致電紀雪津，施以上開詐術，要求紀
    雪津再交付黃金云云，惟紀雪津因前1日交付現金48萬元後
    未取得收據，發覺有異報警處理，經紀雪津配合警方待許定
    宏依「八角」指示前往其住處收取其所交付裝有偽裝黃金之
    包裹，再轉交駕駛上開車輛至附近等待之張鎮楷後，由警方
    當場逮捕張鎮楷、許定宏；再經警當場執行附帶搜索，當場
    扣得許定宏、張鎮楷供本案聯繫使用之上開手機各1支，紀
    雪津交付之偽裝黃金1袋及許定宇供本案使用之記事本1本，
    乃循線查獲上情。
三、案經紀雪津訴由臺北市政府警察局大安分局報告臺灣臺北地
    方法院檢察署檢察官偵查起訴。
    理    由
壹、證據能力方面：
一、按除被告所犯為死刑、無期徒刑、最輕本刑為三年以上有期
    徒刑之罪或高等法院管轄第一審案件者外，於第一次審判期
    日前之準備程序進行中，被告先就被訴事實為有罪之陳述時
    ，審判長得告知被告簡式審判程序之旨，並聽取當事人、代
    理人、辯護人及輔佐人之意見後，裁定進行簡式審判程序。
    刑事訴訴法第273條之1第1項定有明文。本案被告張鎮楷及
    許定宏所犯係死刑、無期徒刑、最輕本刑為三年以上有期徒
    刑或高等法院管轄第一審案件以外之罪，其於審理程序中就
    被訴事實為有罪之陳述，經法官告知簡式審判程序之旨，並
    聽取檢察官、被告之意見後，本院合議庭認為適宜簡式審判
    程序，爰依前開規定，裁定改由受命法官獨任行簡式審判程
    序，先予敘明。
二、簡式審判程序之證據調查，不受刑事訴訟法第159條第1項規
    定之限制，參諸刑事訴訟法第273條之2規定甚明。因此有關
    傳聞證據之證據能力限制規定無庸予以適用，且本案各項證
    據均無非法取得之情形，故本案以下所引證據，自均得作為
    認定事實之證據。
貳、認定犯罪事實所憑之證據及理由：
一、上開犯罪事實，業據被告張鎮楷於偵查、本院移審訊問、準
    備及審理中（見偵字卷第116至118頁、本院卷第29、135、1
    44頁）及被告許定宏於警詢、偵訊、偵查中本院羈押訊問、
    本院移審訊問、準備及審理中坦承不諱（見偵字卷第25至26
    、73至75、88頁背面、108至110、122至124頁、本院卷第28
    、29、78至80、88頁），且經證人即告訴人紀雪津、被告張
    鎮楷女友羅曉慈於警詢中證述明確（見偵卷第30至35頁背面
    ），並有臺北市政府警察局大安分局搜索扣押筆錄暨扣押物
    品目錄表各2份（見偵卷第36至41頁）、告訴人指認犯罪嫌
    疑人照片（見偵字卷第42頁）、扣案物品照片12張（見偵字
    卷第43至44頁、48頁正反面）、被告許定宏於通訊軟體群組
    「U」內對話紀錄截圖暨群組內成員個人資料（見偵字卷第4
    5至47頁反面）、被告張鎮楷與暱稱「銓」間通訊軟體對話
    紀錄截圖暨通訊軟體內好友個人資料（見偵字卷第50至51頁
    ）、現場監視器錄影畫面11張（見偵字卷第53至55頁）、告
    訴人之受理案件證明單、反詐騙諮詢專線紀錄表、富邦銀行
    帳號000000000000號帳戶交易明細（見偵字卷第56至59頁）
    、勘察採證同意書2份（見偵字卷第60、61頁）、指認犯罪
    嫌疑人紀錄表2份（見偵字卷第126至127、136至137頁）、
    被告許定宏與暱稱「taco」間通訊軟體對話紀錄截圖與手機
    通聯記錄（見偵字卷第138至140頁反面）等在卷可稽。準此
    以觀，足認被告張鎮楷及許定宏前揭任意性自白與事實相符
    ，堪可採信。
二、綜上所述，本案事證明確，被告張鎮楷及許定宏前開犯行均
    洵堪認定，皆應予依法論科。
叁、論罪科刑之說明：
一、按組織犯罪防制條例第2項之規定，該條例所稱「犯罪組織
    」，係指三人以上，以實施強暴、脅迫、詐術、恐嚇為手段
     或最重本刑逾5年有期徒刑之刑之罪，所組成具有持續性或
    牟利性之有結構性組織。本案詐欺集團除被告張鎮楷及許定
    宏外，至少尚有「絕世A」、暱稱「八角」、「張天師」、
    「王平」、「JK」、「洪柏漢」等人，是本案之詐欺犯罪組
    織，其成員至少有3 人以上；又參酌本案犯罪情節，係告訴
    人遭被告張鎮楷及許定宏所屬之詐欺犯罪組織成員利用電話
    冒用公務員名義施行詐術，致告訴人受騙後依指示交付款項
    予被告許定宏，再由被告許定宏依「八角」之指示，將款項
    交予被告張鎮楷，復由被告張鎮楷依「洪柏漢」之指示交予
    指定之集團內不詳成年成員，且被告許定宏及張鎮楷於接連
    二日均受本案詐欺集團不詳成年成員指示為上開犯行，足徵
    該組織縝密，分工精細，須投入相當成本及時間始能如此為
    之，並非隨意組成之立即犯罪，核屬「3 人以上，以實施詐
    欺為手段，所組成具有持續性或牟利性之有結構性組織」，
    故被告張鎮楷及許定宏所參與之本案詐欺集團，自屬組織犯
    罪防制條例第2 條規定之3人以上以實施詐欺為手段所組成
    具有持續性、牟利性之有結構性組織。
二、按三人以上共同犯刑法第339條詐欺罪者，構成刑法第339條
    之4第1項之加重詐欺取財罪，而該條項為法定刑1年以上7年
    以下有期徒刑之罪，屬洗錢防制法第3條第1款、第2款所定
    之特定犯罪。而洗錢防制法第2條規定：「本法所稱洗錢，
    指下列行為：一、意圖掩飾或隱匿特定犯罪所得來源，或使
    他人逃避刑事追訴，而移轉或變更特定犯罪所得。二、掩飾
    或隱匿特定犯罪所得之本質、來源、去向、所在、所有權、
    處分權或其他權益者。三、收受、持有或使用他人之特定犯
    罪所得。」是行為人對於特定犯罪所得，基於洗錢之犯意，
    參與整體洗錢過程中任一環節之處置、分層化或整合行為，
    致生所保護法益之危險者，即應屬應禁絕之洗錢行為，至該
    行為是否已使特定犯罪所得轉換成合法來源之財產，則非所
    問。而上開第1款之洗錢行為，祗以有掩飾或隱匿特定犯罪
    所得來源之意圖，與「移轉」或「變更」特定犯罪所得之行
    為，即為已足，不以有掩飾或隱匿特定犯罪所得來源之行為
    為必要。所稱「移轉特定犯罪所得」，係指將刑事不法所得
    移轉予他人，以達成隱匿效果而言；所謂「變更特定犯罪所
    得」，乃指將刑事不法所得之原有法律或事實上存在狀態予
    以變更而達成隱匿效果。至所意圖隱匿者究為自己、共同正
    犯或他人之特定犯罪所得來源，皆非所問。又上述第2款之
    洗錢類型，固多以迂迴曲折之方式輾轉為之，但不以透過多
    層之交易活動為限，且掩飾或隱匿之管道是否為共同正犯或
    其他第三人，亦可不問。蓋行為人如意圖掩飾或隱匿特定犯
    罪所得來源，而將特定犯罪所得直接消費處分，或移轉交予
    其他共同正犯予以隱匿，甚或交由共同正犯以虛假交易外觀
    掩飾不法金流移動，皆已侵害洗錢防制法規定之保護法益，
    係屬該法第2條第1或2款之洗錢行為，尚難單純以不罰之犯
    罪後處分贓物行為視之（最高法院108年度台上字第3993號
    判決意旨參照）。查被告許定宏向告訴人拿取受騙之款項，
    再交由被告張鎮楷依「洪柏漢」指示轉交予本案詐欺集團不
    詳成年成員，而置於集團實力支配下，依上說明，自係將犯
    罪所得移轉，使之隱匿，並使司法機關難以溯源追查犯罪所
    得之蹤跡與後續犯罪所得持有者，則被告張鎮楷及許定宏以
    此交付贓款方式移轉犯罪所得，主觀上自具有掩飾、隱匿領
    得之款項去向、所在及與犯罪之關聯性，以逃避國家追訴、
    處罰之犯罪意思，自與洗錢防制法第14條第1項一般洗錢罪
    要件相合。
三、基此，核被告張鎮楷及許定宏所為，均係犯組織犯罪防制條
    例第3條第1項後段之參與犯罪組織罪、洗錢防制法第14條第
    1項之一般洗錢罪及刑法第339條之4第1項第1款、第2款之三
    人以上共同冒用公務員名義詐欺取財罪。被告張鎮楷及許定
    宏與「絕世A」、「八角」、「張天師」、「王平」、「JK
    」、「洪柏漢」及本案詐欺集團其他不詳成年成員，就本案
    洗錢防制法第14條第1項之一般洗錢罪及刑法第339條之4第1
    項1款、第2款之三人以上共同冒用公務員名義詐欺取財罪，
    均有犯意聯絡及行為分擔，應論以共同正犯。
四、按如數行為於同時同地或密切接近之時地實施，侵害同一之
    法益，各行為之獨立性極為薄弱，依一般社會健全觀念，在
    時間差距上，難以強行分開，在刑法評價上，以視為數個舉
    動之接續施行，合為包括之一行為予以評價，較為合理，則
    屬接續犯，而為包括之一罪（最高法院86年台上字第3295號
    判決意旨參照）。查被告張鎮楷及許定宏與本案詐欺集團成
    年成員，雖有於111年3月21日及同年月22日共2日，先後對
    告訴人施用詐術之行為，然此係基於同一緣由、目的而為，
    彼此在時間差上且具近接緊密之關聯性，更有相衍承續繼起
    之必然性，顯皆隸從於其初擬之全盤犯行並據以次第行之之
    各個部分動作，各舉間之獨立性自屬薄弱，難以強行分割，
    是此可徵其等顯係出於單一犯意接續為之，屬接續犯之實質
    上一行為，供訴檢察官認犯意個別，行為互殊，應分別論以
    一加重詐欺取財既遂及加重詐欺取財未遂罪，容有誤會，然
    業經公訴檢察官更正應論以接續之加重詐欺取財既遂罪一罪
    （見本院卷第77、133、134頁），併此敘明。
五、按組織犯罪防制條例係藉由防制組織型態之犯罪活動為手段
    ，以達成維護社會秩序、保障人民權益之目的，乃於該條例
    第3條第1項前段與後段，分別對於「發起、主持、指揮」及
    「參與」犯罪組織者，依其情節不同而為處遇，行為人雖有
    其中一行為（如參與），不問其有否實施各該手段（如詐欺
    ）之罪，均成立本罪。然在未經自首或有其他積極事實，足
    以證明其確已脫離或解散該組織之前，其違法行為，仍繼續
    存在，即為行為之繼續，而屬單純一罪，至行為終了時，仍
    論為一罪。又刑法上一行為而觸犯數罪名之想像競合犯存在
    之目的，在於避免對於同一不法要素予以過度評價。自然意
    義之數行為，得否評價為法律概念之一行為，應就客觀構成
    要件行為之重合情形、主觀意思活動之內容、所侵害之法益
    與行為間之關連性等要素，視個案情節依社會通念加以判斷
    。刑法刪除牽連犯之規定後，原認屬方法目的或原因結果，
    得評價為牽連犯之二犯罪行為間，如具有局部之同一性，或
    其行為著手實行階段可認為同一者，得認與一行為觸犯數罪
    名之要件相侔，依想像競合犯論擬。倘其實行之二行為，無
    局部之重疊，行為著手實行階段亦有明顯區隔，依社會通念
    難認屬同一行為者，應予分論併罰。因而行為人以一參與詐
    欺犯罪組織，並分工加重詐欺行為，同時觸犯參與犯罪組織
    罪及加重詐欺取財罪，雖其參與犯罪組織之時、地與加重詐
    欺取財之時、地，在自然意義上非完全一致，然二者仍有部
    分合致，且犯罪目的單一，依一般社會通念，認應評價為一
    罪方符合刑罰公平原則，應屬想像競合犯，如予數罪併罰，
    反有過度評價之疑，實與人民法律感情不相契合（最高法院
    107年度台上字第1066號判決參照）。經查，被告張鎮楷及
    許定宏分別於111年1月前某日及同年3月18日前某日參與本
    案詐欺集團後，由被告許定宏擔任向告訴人收取款項交予被
    告張鎮楷，再由被告張鎮楷轉交予本案詐欺集團之工作，對
    告訴人實行加重詐欺取財犯行，同時犯組織犯罪條例第3條
    第1項後段之參與犯罪組織罪，則被告張鎮楷及許定宏參與
    犯罪組織之行為，與其加入犯罪組織後之加重詐欺取財犯行
    及洗錢犯行間，在自然意義上雖非完全一致，然均仍有部分
    合致，且犯罪目的單一，依一般社會通念，認應評價為一罪
    方符合刑罰公平原則，是應依刑法第55條論以想像競合犯，
    從一重即刑法第339條之4第1項第1項、第2款之三人以上冒
    用公務員名義共同犯詐欺取財罪處斷。
六、自白減刑部分：
㈠、另按想像競合犯之處斷刑，本質上係刑之合併。其所謂從一
    重處斷，乃將想像競合犯組成之評價上數罪，合併為科刑一
    罪，其所對應之刑罰，亦合併其評價上數罪之數法定刑，而
    為一個處斷刑。易言之，想像競合犯侵害數法益者皆成立犯
    罪，論罪時必須輕、重罪併舉論述，同時宣告所犯各罪名，
    包括各罪有無加重、減免其刑之情形，亦應說明論列，量刑
    時併衡酌輕罪部分量刑事由，評價始為充足，然後依刑法第
    55條前段規定從一重處斷，非謂對於其餘各罪可置而不論。
    因此，法院決定處斷刑時，雖以其中最重罪名之法定刑，做
    為裁量之準據，惟於裁量其輕重時，仍應將輕罪合併評價在
    內（最高法院108年度台上字第4405號、第4408號刑事判決
    意旨參照）。復按洗錢防制法第16條第2項規定：「犯前2條
    之罪（即洗錢防制法第14條之一般洗錢罪、同條例第15條之
    特殊洗錢罪 ），在偵查或審判中自白者，減輕其刑。」組
    織犯罪防制條例第8條第1項後段規定：「犯第3條之罪…偵查
    及審判中均自白者，減輕其刑。」
㈡、經查，被告張鎮楷及許定宏於偵查、本院移審程序、準備程
    序及審理程序中均自白一般洗錢罪之犯行，且於偵查中坦認
    有參與犯罪組織之事實，再於本院中坦承參與犯罪組織罪（
    見偵字卷第24至27、73、74、118頁，本院卷第28、29、79
    、80、84、135、144頁），爰均分別依洗錢防制法第16條第
    2項規定及組織犯罪防制條例第8條第1項後段規定，減輕其
    刑。另被告張鎮楷及許定宏所為本案犯行，縱因想像競合之
    故，而如前所述從一重之三人以上冒用公務員名義共同犯詐
    欺取財罪處斷，惟揆諸前開判決意旨，本院仍應將前開一般
    洗錢罪及參與組織犯罪經減輕其刑之情形評價在內，於量刑
    時一併衡酌此部分減輕其刑事由，併予敘明。
七、按刑法第55條關於想像競合犯之規定，係將「論罪」與「科
    刑」予以分別規範。就「論罪」而言，想像競合犯侵害數法
    益皆成立犯罪，犯罪宣告時必須同時宣告數罪名，但為防免
    一行為受二罰之過度評價，本條前段規定為「從一重處斷」
    ，乃選擇法定刑較重之一罪論處，非謂對於其餘各罪名可置
    而不論。從「科刑」而言，想像競合犯觸犯數罪名，本質上
    應為雙重或多重之評價，基於罪刑相當原則，就所一重處斷
    之重罪，不得科以較輕罪名所定最輕本刑以下之刑，適度調
    和從一重處斷所生評價不足，此即所謂重罪科刑之封鎖作用
    。因此，法院於決定想像競合犯之處斷刑時，雖以其中最重
    罪名之法定刑，作為裁量之準據，惟具體形成宣告刑時，仍
    應將輕罪之刑罰合併評價在內，此種封鎖作用，在輕罪中有
    併科主刑、從刑或保安處分者，基於責罰相當原則，應不受
    影響，仍得併科，始符合從一重處斷之立法本旨（最高法院
    108年度台上字第808號判決意旨參照）。茲查，刑法第339
    條之4第1項第2款之加重詐欺罪，僅為「得」併科罰金之規
    定，然洗錢防制法第14條第1項之規定則為「應」科罰金之
    規定，本於前述重罪科刑（即輕罪最低本刑）之封鎖作用，
    自應及於輕罪應併科罰金部分，方能充足評價，故本案應就
    洗錢防制法第14條第1項應併科罰金部分予以適用，附此敘
    明。
八、爰以行為人之責任為基礎，審酌近年來假冒公務員之詐欺案
    件頻繁，行騙手段日趨集團化、組織化，造成廣大受騙民眾
    財產損失及精神痛苦，實有不該，而被告許定宏及張鎮楷因
    貪圖加入詐欺集團可分得之報酬，即參與本案詐欺集團，並
    分別擔任車手及收水之工作，再於收得款項後層轉交由本案
    詐欺集團支配下，所為除造成告訴人財產損失外，復製造金
    流斷點之工作，造成檢警追查本案詐欺集團之困難，價值觀
    念偏差，損害他人之財產法益，復審酌其等於本案中領得之
    金額達48萬元，數目非微，且未能與告訴人達成和解，賠償
    告訴人之損失；及被告張鎮楷於本案詐欺集團擔任向車手即
    被告許定宏收取款項之角色，相較被告許定宏之車手角色，
    顯然居本案詐欺集團較高層之地位，且分別審酌其等因本案
    獲得之報酬分別為2萬元及25,000元之犯罪分工及參與程度
    ；暨其等犯後於偵審程序中均坦承全部犯行之犯後態度，且
    就洗錢犯行、參與犯罪組織犯行，於偵查、審理均自白，已
    符合相關自白減刑規定，並酌以其智識程度及家庭經濟狀況
    （見本院訴字卷第89、145頁）等一切情狀，分別量處被告
    張鎮楷及許定宏如主文所示之刑，並就罰金部分均諭知如易
    服勞役之折算標準，以資儆懲。
九、不予宣告強制工作：
㈠、按組織犯罪防制條例第3條第3項規定「應於刑之執行前，令
    入勞動場所，強制工作，其期間為三年」，而未依個案情節
    ，區分行為人是否具有反社會的危險性及受教化矯治的必要
    性，一律宣付刑前強制工作3年。然則，衡諸該條例所規定
    之強制工作，性質上原係對於有犯罪習慣，或因遊蕩、懶惰
    成習而犯罪者，所為之處置，修正後該條例既已排除常習性
    要件，從而，本於法律合憲性解釋原則，依司法院釋字第47
    1號關於行為人有無預防矯治其社會危險性之必要，及比例
    原則等與解釋意旨不相衝突之解釋方法，為目的性限縮，對
    以一行為觸犯組織犯罪防制條例第3條第1項後段之參與犯罪
    組織罪，及刑法第339條之4第1項第2款之加重詐欺取財罪，
    依刑法第55條前段規定從一重之加重詐欺取財罪處斷而為科
    刑者，視其行為之嚴重性、表現之危險性、對於未來行為之
    期待性，以及所採措施與預防矯治目的所需程度，於有預防
    矯治其社會危險性之必要，且符合比例原則之範圍內，由法
    院依該條例第3條第3項規定，一併宣告刑前強制工作。（最
    高法院刑事大法庭108年度台上大字第2306號裁定意旨參照
    ）。
㈡、經查，被告張鎮楷及許定宏參與本案詐欺集團之加重詐欺犯
    行，雖得依組織犯罪防制條例第3條第3項一併宣告強制工作
    ，但衡以被告張鎮楷及許定宏參與之分工內容、地位及其參
    與之程度，非向告訴人實際施用詐術之犯罪組織核心人士，
    僅單純依指示前往拿取款項後轉交上游以製造金流斷點之工
    作，係聽命於管理階層之指揮命令，其居於該組織之下層地
    位，對上層人員之真實身分一蓋不知，雖為圖獲利而參與，
    但對社會所生危害尚非甚鉅，是被告張鎮楷及許定宏行為表
    現之嚴重性、危險性尚未達於無可容忍之程度；且被告張鎮
    楷及許定宏因本件犯行所受有期徒刑之宣告，刑期非短，應
    可使被告記取教訓，並達懲罰、矯治之目的，對於未來正向
    行為仍具期待可能性；另卷內未有證據證明其有參與其他詐
    欺集團，故難逕認屬遊蕩、懶惰成習之人，是以尚未達須依
    刑法第90條第1項規定以保安處分預防矯治之程度而有施以
    強制工作之必要，併斟酌憲法第8條人民身體自由之保障及
    第23條比例原則，爰裁量不予宣告強制工作。　　
肆、沒收部分：
一、按犯罪所得，屬於犯罪行為人者，沒收之；於全部或一部不
     能沒收或不宜執行沒收時，追徵其價額；犯罪所得已實際
    合法發還被害人者，不予宣告沒收或追徵，刑法第38 條之1
    第1項前段、第3項、第5項分別定有明文。探究刑法第38條
    之1關於沒收犯罪所得之立法理由，係為避免被告因犯罪而
    坐享犯罪所得，顯失公平正義，而無法預防犯罪，以符合任
    何人都不得保有犯罪所得之原則，並基於徹底剝奪犯罪所得
    之意旨，不問犯罪成本、利潤，均應沒收，以遏阻、根絕犯
    罪誘因。至2人以上共同犯罪，關於犯罪所得之沒收或追徵
    ，倘個別成員並無犯罪所得，且與其他成員對於所得亦無事
    實上之共同處分權時，即無「利得」可資剝奪，一概採取絕
    對連帶沒收或追徵，對未受利得之共同正犯顯失公平，故共
    犯所得之沒收或追徵，應就各人所分得者為之；又所謂各人
    「所分得」之數，係指各人「對犯罪所得有事實上之處分權
    限」而言；各共同正犯有無犯罪所得、所得多寡，事實審法
    院應視具體個案之實際情形，綜合卷證資料及調查結果，依
    自由證明程序釋明其合理之依據而為認定；倘共同正犯各成
    員內部間，對於不法利得分配明確時，應依各人實際分配所
    得宣告沒收；若共同正犯成員對不法所得並無處分權限，與
    其他成員亦無事實上之共同處分權限者，自不得諭知沒收（
    最高法院109年度台上字第3421號刑事判決、最高法院104年
    度台上字第3937號判決意旨參照）。
二、又洗錢防制法第18條第1項固規定「犯第14條之罪，其所移
    轉、變更、掩飾、隱匿、收受、取得、持有、使用之財物或
     財產上利益，沒收之；犯第15條之罪，其所收受、持有、
    使 用之財物或財產上利益，亦同」，此一規定採取義務沒
    收主 義，只要合於前述規定，法院即應為相關沒收之諭知
    ，然該 洗錢行為之標的是否限於行為人所有者始得宣告沒
    收，法無 明文，實務上一向認為倘法條並未規定「不問屬
    於犯罪行為 人與否均沒收」時，自仍以屬於被告所有者為
    限，始應予沒 收。暨參諸最高法院100年度台上字第5026號
    判決「毒品危害防制條例第19條第1 項關於沒收之規定，固
    採義務沒收主 義，凡犯同條例第4條至第9條、第12條、第1
    3條或第14條 第1項、第2項之罪者，其供犯罪所用或因犯罪
    所得之財物 ，均應諭知沒收。但該法條並未規定『不問屬於
    犯罪行為人 與否』，均沒收之，自仍以屬於被告所有者為限
    ，始應予以 沒收」之意旨，是在洗錢防制法並未規定「不
    問屬於犯罪行為人與否」之情形下，自宜從有利於被告之認
    定。
三、被告許定宏因本案犯行依指示自收得之告訴人交付之48萬元
    中取出之2萬元，及其收取之車馬費5,000元，係其本案之報
    酬，業據被告許定宏供述在卷（見本院卷第80頁）；被告張
    鎮楷因本案犯行自向被告許定宇收得之46萬元取出之2萬元
    ，則為其本案犯行之報酬，亦經被告張鎮楷坦認在卷（見本
    院卷第135頁），是上開款項自分別屬被告許定宏及張鎮楷
    所有之犯罪所得，且皆尚未實際返還被害人，應依前開規定
    ，併予宣告沒收之；又因上開犯罪所得均未經扣案，故依同
    法第38條之1第3項規定，皆諭知於全部或一部不能沒收或不
    宜執行沒收時，追徵其價額。至被告張鎮楷及許定宏與本案
    詐欺集團詐得之其餘44萬元，雖係其本案一般洗錢罪，移轉
    、掩飾之財物，且為本案詐欺集團之詐欺所得，然上開洗錢
    標的金額，被告張鎮楷業已交由本案詐欺集團不詳成年成員
    收受，是被告張鎮楷及許定宏對該等不法所得並無處分權限
    ，亦無證據證明其等與其他本案詐欺集團成員亦無事實上之
    共同處分之權限，依前揭說明，自不得予以宣告沒收之，併
    此敘明。
四、按供犯罪所用、犯罪預備之物或犯罪所生之物，屬於犯罪行
    為人者，得沒收之，刑法第38條第2項本文定有明文。本案
    扣案之手機（型號：IPHONE，粉紅色，含0000000000號門號
    卡1張）1支，及手機（型號：IPHONE 13 PRO MAX，含00000
    00000號門號卡1張）1支，分別為被告許定宏及張鎮楷所有
    ，且為其等供本案犯行聯繫所用之物，業經被告2人坦承在
    卷（見本院卷第28、29、85、135頁），爰依刑法第38條第2
    項宣告沒收。另扣案之記事本1本，係被告許定宏所有紀錄
    本案犯行使用，亦經被告許定宏坦承在卷（見本院卷第28頁
    ），自亦屬其供本案犯罪使用之物，爰依刑法第38條第2項
    宣告沒收之。
五、又告訴人固有於111年3月22日，為配合員警查緝被告2人，
    佯為交付黃金1袋予被告許定宏，然告訴人此部分所為，僅
    係為達員警誘捕目的，形式上佯裝交付，被告許定宏未確實
    、真正取得此部分犯罪所得之支配、占有，自難認被告許定
    宏有取得此部分犯罪所得，是就扣案之偽裝黃金1袋，爰不
    予宣告沒收之。
六、至扣案之其他物品，被告張鎮楷及許定宏否認為其等為本案
    犯罪所用或犯罪所得之物，卷內亦無證據足認上開物品係供
    被告2人本案犯罪所用之物或犯罪所得，自不予宣告沒收。
據上論斷，應依刑事訴訟法第273條之1第1項、第299條第1項前
段，判決如主文。
本案經檢察官張雯芳提起公訴，檢察官劉承武到庭執行職務。
中　　華　　民　　國　 111　　年　　 6　　月　　21　　日
　　　　　　　　　刑事第十四庭  法　官　陳翌欣
上正本證明與原本無異。 
如不服本判決應於收受送達後20日內向本院提出上訴書狀，並應
敘述具體理由；其未敘述上訴理由者，應於上訴期間屆滿後20日
內向本院補提理由書（均須按他造當事人之人數附繕本）「切勿
逕送上級法院」。告訴人或被害人如對於本判決不服者，應具備
理由請求檢察官上訴，其上訴期間之計算係以檢察官收受判決正
本之日期為準。 因疫情而遲誤不變期間，得向法院聲請回復原
狀。
                                 書記官  劉亭均
中　　華　　民　　國　　111 　年　　6 　　月　　21　　日
　　　　　　　　　
附錄本案論罪科刑法條：
組織犯罪防制條例第3條第1項：
發起、主持、操縱或指揮犯罪組織者，處3年以上10年以下有期
徒刑，得併科新臺幣1億元以下罰金；參與者，處6月以上5年以
下有期徒刑，得併科新臺幣1千萬元以下罰金。但參與情節輕微
者，得減輕或免除其刑。
中華民國刑法第339條之4第1項第1款、第2款：
犯第339條詐欺罪而有下列情形之一者，處1年以上7年以下有期
徒刑，得併科1百萬元以下罰金：
一、冒用政府機關或公務員名義犯之。
二、三人以上共同犯之。
洗錢防制法第14條第1項：
有第2條各款所列洗錢行為者，處7年以下有期徒刑，併科新臺幣
5百萬元以下罰金。